【裁判字號】    95,上易,1599
【裁判日期】    951130
【裁判案由】    竊盜
【裁判全文】
臺灣高等法院刑事判決                95年度上易字第1599號
上  訴  人  臺灣桃園地方法院檢察署檢察官
被      告  丙○○
上列上訴人因竊盜案件，不服臺灣桃園地方法院95年度易緝字第
34號，中華民國95年6月21日第一審判決（起訴案號：臺灣桃園
地方法院檢察署91年度偵字第18343號），提起上訴，本院判決
如下：
    主  文
上訴駁回。
    理  由
壹、公訴意旨略以：被告丙○○意圖為自己不法之所有，基於竊
    盜犯意，於民國91年7月14日中午12時許，在桃園縣龜山鄉
    ○○路○段954號對面，趁丁○○不注意之際，竊取丁○○所
    有之Ｃ2—1660號自用小客車一部，得手後供己使用，之後
    並將該車丟棄於臺北縣樹林市○○街117號前。嗣因丁○○
    報警，經警尋獲上開失車後，在車內後照鏡處（起訴書誤載
    前擋風玻璃內側）採得被告指紋，而發覺上情。因認被告所
    為，涉犯刑法第320條第1項之普通竊盜罪嫌。
貳、程序事項：按被告以外之人於審判外之言詞或書面陳述，除
    法律有規定者外，不得作為證據，刑事訴訟法第159條第1項
    固定有明文；惟被告以外之人於審判外之陳述，雖不符同法
    第159條之1至159條之4之規定，而經當事人於審判程序同意
    作為證據，法院審酌該言詞陳述或書面陳述作成時之情況，
    認為適當者，亦得為證據。又當事人、代理人或辯護人於法
    院調查證據時，知有第159條第1項不得為證據之情形，而未
    於言詞辯論終結前聲明異議者，視為有前項之同意，同法第
    159條之5亦定有明文。查證人即告訴人丁○○於警詢時之指
    述，雖係被告以外之人於審判外之陳述而屬傳聞證據，且不
    符刑事訴訟法第159條之1至第159條之4之規定，惟檢察官及
    被告於本院審理時對於前揭陳述之證據能力，均表示沒有意
    見，且迄於言詞辯論終結前亦未聲明異議。本院審酌其陳述
    作成時之情況，並無不能自由陳述之情形，亦無違法取證或
    其他瑕疵，認為以之作為證據為適當，上開證人於審判外之
    陳述，得為證據，應先敘明。
參、實體事項：
一、按犯罪事實應依證據認定之，無證據不得認定其犯罪事實，
    刑事訴訟法第154條第2項定有明文。又所謂認定犯罪事實之
    證據，係指足以認定被告確有犯罪行為之積極證據而言，如
    未發現相當證據，或證據不足以證明，自不能以推測或擬制
    之方法，以為裁判基礎，最高法院40年台上字第86號著有判
    例可稽。
二、公訴意旨認被告丙○○涉有上揭普通竊盜罪嫌，係以證人即
    告訴人丁○○之指述，且警員於尋獲上開失車後，在車內後
    照鏡處採獲被告左、右大拇指之指紋，可認被告確曾進入車
    內，將車駛離丟棄等為其論據。訊之被告丙○○否認有何竊
    盜犯行，辯稱：我沒有偷這部車，這部車是甲○○開來接我
    與另一人去兜風，後來我接手開這輛車，因為伊身高180多
    公分原因，我有調整這輛車的後照鏡等語。經查：
(一)、證人丁○○在警詢中證稱：我是於91年7月14日約12時左右
    ，將車停於桃園縣龜山鄉○○路○段954號對面發現失竊的，
    並於當日15時至龜山分局迴龍派出所報案，於91年7月20日
    17時由樹林分局三多派出所於台北縣樹林市○○街117號前
    尋獲，通知我去領等語（見偵查卷第15頁），並有車輛竊盜
    —車牌失竊資料個別查詢報表1份附卷可稽，由上所述雖可
    認上開自用小客車確有失竊之事實，惟丁○○僅就發現該自
    用小客車失竊過程而為說明，並不知悉失竊情節，且亦不知
    竊賊為何人，是並不足以認定上開自用小客車確係被告所竊
    。
(二)、證人乙○○於原審結證，伊於91、92年間搬到台南，在搬至
    台南之前半年，甲○○開車來載伊與被告出去丹鳳附近閒逛
    ，伊坐駕駛座後面，被告坐副駕駛座，後來在新莊、樹林之
    途中，被告幫甲○○開車，至板橋中正路時，甲○○就自行
    開車離開等情。又被告於本院與證人甲○○對質時，亦指出
    甲○○開車載伊與乙○○兜風之時間係在甲○○被抓前2 、
    3日。再經本院調取甲○○、乙○○、被告之出入監簡表，
    甲○○係於91年7月21日入桃園看所守附設勒戒所執行觀察
    勒戒及戒治，迄92年5月14日停止戒治出所。而乙○○係於
    91年7月31日入台北分監，91年12月31日執行完畢出監。
    而被告於91年7月間並無在監、在押紀錄，有渠等3人之在監
    、在押簡表、前案紀錄表可考。復查上揭車輛係於91年7月
    14 日被竊，並於同年月20日在台北縣樹林鎮○○街117號前
    尋獲等情，亦有被害人之證詞可稽。則對照甲○○於本院結
    證，其與被告斷斷續續有聯絡，最後一次係在91年7月21 日
    伊去執行前一陣子有聯絡（見本院95年11月2日之審理筆錄
    第2頁）等情尚屬相符。甲○○雖皆否認，有開此輛車前去
    搭載被告與乙○○兜風。惟以被告於事隔4年餘既能指出係
    在甲○○被抓前2、3日開車載伊等情，且甲○○恰在該車尋
    回之翌日即入勒戒所執行，在時間點上來看亦有符合之處，
    且亦有乙○○所證，當次搭載事件之時間係在其搬至台南（
    91 或92年間）前半年，而本案車輛之失竊及尋獲均在91年7
    月間，則乙○○所證之時間點，並無不合之處。從而被告所
    辯，該車係甲○○在被抓即95年7月21日前2、3日開車來載
    伊與乙○○兜風，之後甲○○開累了，由其接手開車等情，
    尚屬可採。
(三)、警員於尋獲上開自用小客車之車內後照鏡處固採得被告之左
    拇指指紋、右拇指指紋各1枚，此有內政部警政署刑事警察
    局91年9月5日刑紋字第0910216446號鑑驗書暨所附被告指紋
    卡、證物送驗紀錄表各1份在卷可參（見偵查卷第8頁至11
    頁），參酌被告於原審及本院訊問時均供稱其確有駕駛過上
    開自用小客車，並曾經調整過該車之後照鏡等語（見原審卷
    第54、79頁，本院卷第34頁），固可認定被告確曾駕駛過上
    開自用小客車之事實，惟其駕駛該車之因係因甲○○稱其累
    了，而由被告駕駛該車，已如上述。則被告顯非原始取得該
    車之人，從而即可排除該車係由被告所竊，。再以被告所辯
    ，其有188公分，甲○○身高160幾公分，而該二人在本院審
    理庭到庭對質時，本院目視渠等二人之身高確有如上之差距
    ，從而被告所辯，換其駕駛時，其有調整車內之後照鏡等情
    ，亦不違經驗法則，即難認被告確有於前開時地下手行竊被
    害人之車輛行為。
三、綜上所述，公訴人所憑被告丙○○涉犯刑法第320條第1項竊
    盜罪嫌之上開事證，尚不足使本院得被告有罪之確信，自不
    得遽以該條項之罪名相繩；此外，復查無其他積極證據足以
    證明被告涉有公訴人所指之竊盜犯行，即不能證明被告犯罪
    ，自應諭知無罪之判決。原審以不能證明被告犯罪而為無罪
    之判決，核無不合。檢察官以原審認被告之辯詞不足採信，
    確為被告無罪之諭知，有違經驗、論理法則云云。然本院既
    認被告之辯詞，尚足採信；公訴人並未再提出不利被告之事
    證，本院即難認被告有本案之竊盜犯行，則公訴人以被告有
    竊盜犯行提起上訴，並無理由，應予駁回。
據上論斷，應依刑事訴訟法第368條，判決如主文。
本案經檢察官柯麗鈴到庭執行職務。
中    華    民    國    95    年    11    月    30    日
                  刑事第十四庭審判長法  官  蘇隆惠
                                    法  官  陳玉雲
                                    法  官  林秀鳳
以上正本證明與原本無異。
不得上訴。
                                    書記官  耿鳳君
中    華    民    國    95    年    12    月    1     日


司法院資訊處製作；財團法人民間司法改革基金會備份。
